最高法院刑事判決　　　　　　一○○年度台上字第一三九八號
上　訴　人　 台灣高等法院台南分院檢察署檢察官
被　　　告　 王瑞雄
上列上訴人因被告妨害性自主案件，不服台灣高等法院台南分院
中華民國九十八年十月二十九日第二審更審判決（九十八年度上
更(一)字第二四八號；起訴案號：台灣台南地方法院檢察署九十四
年度營偵字第一三二四號），提起上訴，本院判決如下：
    主  文
原判決撤銷，發回台灣高等法院台南分院。
    理  由
一、本件原判決以公訴意旨略稱：被告王瑞雄與000000000Ａ（
基本資料詳卷，下稱甲女）係朋友關係，竟基於強制猥褻之概括
犯意，於民國九十四年八月二十三日上午某時許，在甲女之前○
○縣○○鎮住處（地址詳卷），見甲女十四歲以下之女0000000
00（八十年十二月生，其餘資料詳卷，下稱乙女）坐於客廳椅子
上，遂強行徒手伸入乙女上衣衣領內撫摸乙女之胸部，而對乙女
強制猥褻得逞；復於翌（二十四）日下午某時許，搭乘甲女所駕
駛之自小客貨車，自台東返回台南途中，坐於第三排之被告強行
徒手撫摸坐在第二排之乙女胸部，而再次對乙女強制猥褻得逞。
因認被告涉有連續犯刑法第二百二十四條之一之加重強制猥褻罪
嫌。經審理結果，認為不能證明被告犯罪，因而撤銷第一審之科
刑判決，改為被告無罪之諭知。固非無見。
二、惟查：(一)、證據之取捨及證明力之判斷，雖屬於事實審法院
得自由裁量判斷之職權，但此項職權之行使，仍須受客觀存在之
經驗法則、論理法則所支配，觀諸刑事訴訟法第一百五十五條第
一項規定即明。又供述證據縱然先後不一或彼此稍歧，審理事實
之法院仍得本於調查所得之各項證據，予以綜合判斷，定其取捨
，非謂其中一有不符，當應全部不加採信，是若其基本事實之陳
述，於真實性無礙時，仍非不得予以採用，憑為認定犯罪之依據
。甲女（據乙女在原審更一審中稱業已死亡）迭在警詢、偵查及
歷審中，堅稱：九十四年八月二十四日，由伊駕駛八人座之自小
客貨車，乙女坐伊後面第二排位置，被告坐在乙女右後方之第三
排位置，伊從後照鏡中，看見被告自後伸手摸向乙女，為乙女推
開，伊並耳聞乙女說「你不要這樣子」，坐在乙女直接後方、與
被告並坐第三排之被告友人陳○○亦出面制止，伊更為此緊急煞
車（見警卷第六、七頁，偵卷第七頁，第一審卷第四十六、四十
七、五十頁，原審上訴卷第四十八頁）；乙女從警詢迄原審更一
審，一再堅指在車內遭被告自後伸手摸胸，伊予以撥開，陳○○
亦出聲制止，伊母甲女緊急煞車（見警卷第四頁，偵卷第六、七
頁，第一審卷第五十七、五十八頁，原審更一卷第五十九至六十
三頁）；陳○○在警詢及第一審審理中，亦謂伊同坐車內，鄰被
告座旁，親見被告出手自後摸乙女，伊出聲制止，甲女緊急煞車
（見警卷第十七頁，第一審卷第八十四至八十六、九十六頁），
甚且供明：「被告他叫我不要跟被害人母親說，如果我說的話，
被告就要打我」（第一審卷第九十一頁）各等語，此關於同車乙
女遭被告自後襲胸，遭制止，有緊急煞車之基本社會事實陳述，
似乎皆相一致，被告既不否認同車並坐在陳○○旁邊一情，卻謂
自己係坐在乙女前面，而非後方，且祇是摸到乙女背部（見警卷
第十二頁，第一審卷第九十八、九十九頁，原審上訴卷第二十八
、二十九、四十八、四十九頁，原審更一卷第四十九頁），是否
符合邏輯？有無避重就輕？原判決未將上揭各項證據資料綜合觀
察判斷，僅以各供述證據間略有齟齬而割裂評價，遽為無罪諭知
，是否符合客觀存在之經驗法則、論理法則？本院前次發回意旨
已經載明，原判決未加置理，自嫌欠洽。(二)、法院審判，固以檢
察官擇為起訴之事實作為對象，但不受其拘束，祇要基本之社會
事實同一，法院可以自由認定事實、適用法律。具體而言，檢察
官所起訴之事實為撫摸他人胸部之強制猥褻行為，起訴法條引用
刑法第二百二十四條之一罪名，如法院審理結果，認為尚未伸入
衣服之內摸觸乳部，不該當猥褻之行為概念，仍應就該襲胸之基
本社會事實是否符合性騷擾防治法第二十五條之「意圖性騷擾，
乘人不及抗拒而為親吻、擁抱或觸摸其臀部、胸部或其他身體隱
私處之行為」，予以審究、評價，否則非無已受請求之事項而未
予判決之違失；其若認為不構成性騷擾犯罪者，亦應說明其判斷
之理由，俾免判決理由不備之指摘，以令甘服。原判決採用乙女
在最後審理中所為「他（按指被告）的手有觸及我胸口，我就把
他撥開，但他的手當時沒有摸、捏我的胸部」之證言（見原審更
一卷第六十一頁），認為「係摸到（脖子下方）胸口，未摸到胸
部（即乳房）」，尚與猥褻之內涵不相當，亦與上揭性騷擾防治
法規定不符（按僅有一語，未附理由），改判被告無罪（見原判
決第七頁第十三至十五行、第十八至二十四行），未就如何不符
合後罪之評價、判斷，載明理由，自嫌未洽。以上，皆為檢察官
上訴意旨所指摘，經核尚非無理由，應認原判決仍具有撤銷發回
更審之原因。又被告被訴於九十四年八月二十三日，在甲女住家
內，涉嫌對乙女犯加重強制猥褻部分，檢察官係依連續犯裁判上
一罪關係起訴，基於審判不可分之原則，併予發回。
據上論結，應依刑事訴訟法第三百九十七條、第四百零一條，判
決如主文。
中    華    民    國  一○○  年    三    月  二十四  日
                      最高法院刑事第八庭
                          審判長法官  花  滿  堂  
                                法官  黃  正  興  
                                法官  洪  昌  宏  
                                法官  徐  昌  錦  
                                法官  王  聰  明  
本件正本證明與原本無異
                                      書  記  官  
中    華    民    國  一○○  年    三    月  二十八  日
                                                       s